臺灣臺北地方法院民事判決　九十一年度簡上字第九○號
　　上　訴　人　丙○○
　　被　上訴人　甲○○
　　訴訟代理人　乙○○
右當事人間損害賠償事件，上訴人對於中華民國九十年十一月一日本院新店簡易庭九
十年度店簡字第七○九號第一審判決提起上訴，本院判決如左：
    主      文
原判決關於命上訴人給付超過新台幣壹拾肆萬仟伍佰陸拾伍元部分，及該部分假執
行之宣告，並訴訟費用之裁判廢棄。
右開廢棄部分，被上訴人在第一審之訴駁回。
其餘上訴駁回。
第一、二審訴訟費用，由上訴人負擔五分之二，餘由被上訴人負擔。
    事      實
甲、上訴人方面：
    未於言詞辯論期日到場，據其前於準備程序中所為之聲明及陳述如左：
一、聲明：
  (一)原判決廢棄。
  (二)駁回被上訴人在第一審之訴。
二、陳述：除與原審宣示判決筆錄記載者相同茲予引用外，補稱：
  (一)被上訴人與上訴人於民國八十九年三月二十日當天原則上已達成和解，只差未立
    下字據，被上訴人在原審亦言收下新台幣（下同）九千五百元之和解金，被上訴
    人不應再有所請求。
  (二)本件刑事判決不實，過失不全然在上訴人，因上訴人之車為自排車，不可能在一
    、二秒之內完成空檔—離合器—進倒車檔—離合器之動作，由此可推斷上訴人之
    倒車燈應在被上訴人尚未到之前已亮，是被上訴人不注意強行通過，又被上訴人
    要求精神賠償於情於理不合。
乙、被上訴人方面：
一、聲明：駁回上訴。
二、陳述：其確實有收到上訴人所交付之九千五百元，其中七千五百元是作為壓迫性
    骨折背架之費用，這部分並未重複請求，醫藥費用部分上訴人已付其二千元，惟
    上訴人與其並未達成和解。
丙、本院依職權調取本院八十九年度交易字第三五九號刑事卷全卷。
    理      由
壹、程序方面：
    上訴人經合法通知，未於言詞辯論期日到場，核無民事訴訟法第三百八十六條所
    列各款情形，爰依被上訴人之聲請，由其一造辯論而為判決。
貳、實體方面：
一、本件被上訴人起訴主張：上訴人於八十九年三月二十日上午七時四十五分許，駕
    駛一輛車牌號碼ＢＤ—四一七二號自用小貨車，自台北市○○區○○街三五號台
    電員工宿舍與「萬有一號公園」間之空地西側倒車至景隆街之際，應注意並能注
    意，卻疏未注意應謹慎緩慢後倒及其他車輛、行人，貿然倒車，致撞及被上訴人
    所騎乘之一輛刻沿景隆街（北側）由東往西方向通過該空地出口之兩輪腳踏車後
    車輪倒地，致被上訴人受有第一腰椎壓迫性骨折、尾骨骨折及左下恥骨骨折等傷
    害，被上訴人受傷後，自八十九年二月二十日起至九十年五月三十一日止，支付
    醫藥費用二萬三千九百六十六元，被上訴人在三軍總醫院工作，每月收入四萬三
    千二百四十五元，因受傷自八十九年五月一日起一個月不能工作，損失收入四萬
    三千二百四十五元，又被上訴人傷勢嚴重，至今尚無法痊癒，精神上受有極大痛
    苦，被告應賠償慰撫金三十萬元，爰依侵權行為之法律關係提起本件訴訟等語。
    上訴人則以：被上訴人與上訴人於八十九年三月二十日當天原則上已達成和解，
    只差未立下字據，被上訴人在原審亦言收下九千五百元之和解金，被上訴人不應
    再有所請求，又本件刑事判決不實，過失不全然在上訴人，是被上訴人不注意強
    行通過，且如有被上訴人所述之傷勢，不應當天就能出院返家，又被上訴人要求
    精神賠償於情於理不合等語，資為抗辯。
二、被上訴人主張上訴人於八十九年三月二十日上午七時四十五分許，駕駛一輛車牌
    號碼ＢＤ—四一七二號自用小貨車，自台北市○○區○○街三五號台電員工宿舍
    與「萬有一號公園」間之空地西側倒車至景隆街之際，應注意並能注意，卻疏未
    注意應謹慎緩慢後倒及其他車輛、行人，貿然倒車，致撞及被上訴人所騎乘之一
    輛刻沿景隆街（北側）由東往西方向通過該空地出口之兩輪腳踏車後車輪倒地，
    致被上訴人受有第一腰椎壓迫性骨折、尾骨骨折及左下恥骨骨折等傷害之事實，
    為上訴人所否認，並辯稱：其倒車燈在被上訴人尚未到之前已亮，是被上訴人不
    注意強行通過，且如有被上訴人所述之傷勢，不應當天就能出院返家等語，惟查
    ：右揭事實，業據被上訴人指訴綦詳，並有道路交通事故調查報告表、交通事故
    談話紀錄表、道路交通事故補充資料表、報案自首調查表、「文山第二警衛段萬
    盛監巡區○○道路警衛勤務部署圖」（即文山二分局萬盛派出所警勤轄區地圖）
    影本及現場路況相片等件附於本院八十九年度交易字第三五九號刑事卷可資佐證
    （詳見上開刑事卷第九頁至第十九頁），被上訴人受有前揭傷害，亦有三軍總醫
    院附設民眾診療處診斷證明書影本三紙附卷可稽，是被上訴人主張之前揭事實，
    應堪信為真實。
三、上訴人自承係領有駕駛執照之人，其就「道路交通安全規則」第一百十條第二款
    「汽車倒車時，應顯示倒車燈光或手勢後，謹慎緩慢後倒，並應注意其他車輛及
    行人」之規定，自應知之甚稔，況依上開刑事卷所附「道路交通事故調查報告表
    」（詳見上開刑事卷第十頁）記載本件事故發生當時係日間自然光線、天候陰、
    路面乾燥無缺陷、視距良好且無障礙物等情形觀之，查無任何足令上訴人有何不
    能注意卻疏於注意駕車謹慎緩慢後倒以致肇事，且上訴人倒車時，其駕駛之自用
    小貨車係撞及被上訴人腳踏車之後車輪，業據被上訴人指訴明確，並迭據上訴人
    於警訊及刑事偵審中自承無訛，是應係被上訴人先騎乘腳踏車行經事故地點，上
    訴人始倒車至該處而撞及被上訴人腳踏車後輪，苟如上訴人所辯其倒車在先，被
    上訴人始強行通過云云，則上訴人汽車撞及被上訴人腳踏車之部位應非後輪，上
    訴人所辯被上訴人於其倒車時強行通過而肇事一節，與事實不符。再查被上訴人
    於八十九年三月二十日至三軍總醫院就診時，其第一腰椎壓迫性骨折、尾骨及恥
    骨疑似骨折等傷勢應係新傷，因其腰椎未有位移，不需手術，故被上訴人要求離
    院返家，並門診追蹤複查等情，亦有該院九十年九月二十五日善利字第九○一三
    一三○號函附於臺灣高等法院九十年交上易字第三二七號刑事卷可稽（詳見該刑
    事卷第四九頁），上訴人徒以被上訴人受傷，經其送醫後，並未住院，於當天即
    出院返家為由，質疑被上訴人提出之該院所出具診斷證明書之真實性，辯稱被上
    訴人未因本案車禍受傷云云，純屬其個人片面臆測之詞，委無足取，是上訴人就
    本件交通事故之發生自有過失無疑，且其過失與被上訴人所受前揭傷害間，確有
    相當因果關係，又本院八十九年度交易字第三五九號刑事判決及臺灣高等法院九
    十年交上易字第三二七號刑事判決亦同此認定，並經本院調取該刑事案件全卷核
    閱屬實。
三、按因故意或過失，不法侵害他人之權利者，負損害賠償責任，民法第一百八十四
    條第一項前段定有明文。經查本件被上訴人確因上訴人之過失傷害而受傷，已如
    前述，從而，被上訴人依民法第一百八十四條第一項前段之規定請求上訴人賠償
    其損害，即屬於法有據。茲審酌被上訴人請求之各項金額如下：
  (一)醫療費用部分：
    按不法侵害他人身體或健康者，對於被害人因此增加生活上之需要時，應負損害
    賠償責任，民法第一百九十三條第一項定有明文，查被上訴人受傷後支出醫療費
    用部分，業據提出醫療費用明細表為證，稽之被上訴人所提出之醫療費用明細表
    ，其中二萬一千六百四十六元部分係由中央健康保險局代為支付，按「保險對象
    因汽車交通事故，經本保險提供醫療給付者，本保險之保險人得向強制汽車責任
    保險之保險人代位請求該項給付」，全民健康保險法第八十二條定有明文，而全
    民健康保險法為保險法之特別法，依特別法優於普通法之原則，全民健康保險法
    第八十二條應優先於保險法第一百三十五條、第一百零三條之規定而為適用，從
    而全民健康保險之被保險人因汽車交通事故，經全民健康保險提供醫療給付者，
    全民健康保險之保險人自得向強制汽車責任保險之保險人代位請求該項給付，而
    依強制汽車責任保險法第三十條之規定，於該範圍內，加害人或強制汽車責任保
    險之被保險人之損害賠償責任即因而解免，全民健康保險被保險人對於加害人之
    損害賠償請求權亦因而喪失（最高法院八十八年台上字第三五三號判決參照），
    參諸前揭說明，此部分全民健康保險醫療費用既係由中央健康保險局支付，則該
    部分之醫療費用請求權即移轉予中央健康保險局，被上訴人自不得請求上訴人給
    付上開全民健康保險醫療費用，至於其餘自付醫療費用二千三百二十元，依被上
    訴人所受傷害及各醫療費用明細表載明之治療項目，均屬治療上之必要費用，是
    被上訴人訴請上訴人賠償二千三百二十元醫療費用之範圍內，於法有據，逾此範
    圍之請求，則非正當。
  (二)減少勞動能力之損害方面：
    按不法侵害他人之身體或健康者，對於被害人因此喪失或減少勞動能力，應負損
    害賠償責任，民法第一百九十三條第一項定有明文。查被上訴人主張受傷後，自
    八十九年五月一日起一個月不能工作，有三軍總醫院附設民眾診療服務處診斷證
    明書、三軍總醫院人令（職）字第一○四號令可證，而被上訴人在三軍總醫院
    任職，每月可得薪資四萬三千二百四十五元，亦有員工薪資給付明細表可按，是
    被上訴人請求上訴人賠償此期間內之損失，洵屬有據，自應准許。
  (三)精神上損害賠償部分：
    按不法侵害他人之身體、健康、名譽、自由、信用、隱私、貞操，或不法侵害其
    他人格法益而情節重大者，被害人雖非財產上之損害，亦得請求賠償相當之金額
    ，民法第一百九十五條第一項前段定有明文。查被上訴人因上訴人之過失行為，
    致其身體受有前開傷害，其傷勢非輕，至今尚無法痊癒，已如前述，被上訴人身
    體及精神均受有極大痛苦，自得請求精神慰撫金，是上訴人辯稱：被上訴人要求
    精神賠償於情於理不合等語，自不足採。本院斟酌被上訴人所受傷勢及因車禍住
    院、復健所受痛苦、參酌兩造之年齡、身分、地位、家庭狀況、上訴人資力等情
    況，認為被上訴人於請求上訴人賠償十萬元之範圍內，方屬公允，逾此範圍之請
    求，亦非正當。
四、復按當事人主張有利於己之事實者，就其事實有舉證之責任，民事訴訟法第二百
    七十七條前段定有明文。本件被上訴人因本件車禍所生之損害得請求十四萬五千
    五百六十五元，已如前述，上訴人雖辯稱曾於上開範圍內，與被上訴人以九千五
    百元成立訴訟外和解，為被上訴人所否認，上訴人迄未舉證以實其說，是其所辯
    已與被上訴人以九千五百元成立訴訟外和解等語，不足採信。
五、末按依債務本旨，向債權人或其他有受領權人為清償，經其受領者，債之關係消
    滅，民法第三百零九條第一項定有明文。本件被上訴人辯稱：其曾交付九千五百
    元予被上訴人等語，為被上訴人於原審及本院審理中所自認，惟其中七千五百元
    部分為被上訴人壓迫性骨折背架所需之費用，此部分被上訴人並未於本件重覆請
    求，另二千元為上訴人支付予被上訴人之醫藥費用，是於醫療費用部分，上訴人
    既已依債之本旨向被上訴人清償醫療費用二千元，並經被上訴人受領，則於此範
    圍內債之關係消滅，上訴人僅於其餘尚未給付之十四萬三千五百六十五元（計算
    式：145,565－2,000＝143,565）之範圍內對被上訴人負損害賠償責任。
六、綜上所論，被上訴人基於侵權行為之法律關係，於訴請上訴人給付十四萬三千五
    百六十五元及自起訴狀繕本送達翌日即九十年八月七日起至清償日止，按週年利
    率百分之五計算之利息之範圍內為有理由，應予准許，逾此範圍所為之請求，尚
    屬無據，應予駁回，又上開應准許部分，被上訴人陳明願供擔保，請准宣告假執
    行，經核並無不合，爰酌定相當金額，併予准許，至被上訴人敗訴部分，其假執
    行之聲請已失所附麗，應予駁回。原審就超過上開應准許部分為上訴人敗訴之判
    決，並為假執行之宣告，自有未洽，上訴意旨就此部分指摘原判決不當，求予廢
    棄改判，為有理由，至於上開應准許部分，原審命上訴人給付，並為假執行之宣
    告，核無違誤，上訴意旨，就此部分，仍執前詞，指摘原判決不當，求予廢棄改
    判，為無理由，應駁回其上訴。
七、本件判決基礎已臻明確，兩造其餘攻防方法及訴訟資料經本院審酌後，核與判決
    不生影響，無逐一論列之必要，附此敘明。
據上論結，本件上訴為一部有理由，一部無理由，依民事訴訟法第四百三十六條之一
第三項、第三百八十五條第一項、第四百四十九條第一項、第七十九條但書，判決如
主文。
中　　　華　　　民　　　國　　九十一　　年　　　四　　　月     十七 　　日
　　　　　　　　　　　　　　　　　臺灣臺北地方法院民事第四庭
　　　　　　　　　　　　　　　　　　　審判長法　　　官　謝明珠
　　　　　　　　　　　　　　　　　　　　　　法　　　官　劉又菁
　　　　　　　　　　　　　　　　　　　　　　法　　　官　孫萍萍
右為正本係照原本作成
本判決不得上訴
中　　　華　　　民　　　國　　九十一　　年　　　四　　　月　　 十七 　　日
　　　　　　　　　　　　　　　　　　　　　　法院書記官　袁以明
